【裁判字號】    89,交上易,106
【裁判日期】    890704
【裁判案由】    過失傷害
【裁判全文】
臺灣高等法院高雄分院刑事判決                  八十九年度交上易字第一六號
    上  訴  人  台灣高雄地方法院檢察署檢察官
    被      告  甲○○
右上訴人因過失傷害案件，不服臺灣高雄地方法院八十八年度交易字第五三五號中華
民國八十九年一月二十六日第一審判決（起訴案號：臺灣高雄地方法院檢察署八十八
年度偵字第一六二六０號），提起上訴，本院判決如左：
      主  文
原判決撤銷。
甲○○因過失傷害人，處有期徒刑伍月，如易科罰金，以佰元折算壹日。
      事  實
一、甲○○未考領小型車普通駕駛執照，明知無駕駛執照不得駕車，且應注意飲酒後
    其吐氣所含酒精成分超過每公升零點二五毫克以上者不得駕車；左轉彎時，應行
    至交岔路口中心處左轉，並不得占用來車道搶先左轉等規定。竟於民國八十八年
    一月一日一時三十分許，在飲酒後其吐氣所含酒精成分已達每公升一點零一毫克
    酒醉時，無駕駛執照仍駕駛車牌號碼ＹＸ—八六三八號自用小客車，沿高雄市○
    ○○路由西往東方向行駛，途經該路與中華二路口時，當時路段為市區道路、平
    直、柏油路面、無缺陷、無障礙物，天候晴、夜間有照明、視距良好，並無不能
    注意之情形，竟疏於注意搶先左轉，適乙○○駕駛車號Ｆ五—五三一六號自用小
    客車沿建國三路由東往西方向行駛，甲○○閃避不及致撞擊乙○○之小客車，乙
    ○○因此受有左腿骨粉碎性骨折、右踝骨骨折、頭部外傷及雙膝小腿多處撕裂傷
    之傷害。甲○○於肇事後，隨即為警發覺送醫急救。
二、案經告訴人乙○○訴請臺灣高雄地方法院檢察署檢察官偵查起訴。
      理  由
一、訊據被告甲○○對於右揭時、地發生車禍，並致使告訴人乙○○受傷之事實供承
    不諱，核與告訴人乙○○及其代理人褚賢龍分別於警訊時、檢察官偵查中、原審
    及本院審理時指述情節相符，並有現場照片四張在卷可資佐證（見原審八十八年
    交易字第五三五號卷第十四頁），且告訴人乙○○因本件車禍致受有左腿骨粉碎
    性骨折、右踝骨骨折、頭部外傷及雙膝小腿多處撕裂傷之創傷，亦有高雄市立大
    同醫院診斷證明書影本一份在卷可憑（見八十八年偵字第一六二六０號卷第六頁
    ），事證已甚明確。
二、按未考領有汽車駕駛執照不得駕駛汽車；又汽車駕駛人於飲酒後其吐氣所含酒精
    成分超過每公升零點二五毫克以上者不得駕車；左轉彎時，應行至交岔路口中心
    處左轉，並不得占用來車道搶先左轉，道路交通管理處罰條例第二十一條第一項
    、道路交通安全規則第一百零二條第一項第四款、第一百十四條第二款，分別定
    有明文。經查，被告甲○○自承無駕駛執照駕駛上開汽車，而本件車禍兩車撞擊
    之位置，在建國三路由西向東快車道甫過中華二路口，此有道路交通事故調查報
    告表現場圖附卷可稽（見八十八年偵字第一六二六０號第十四頁），顯見被告甲
    ○○駕車未行駛至交岔路口中心處即占用來車道，搶先左轉，確有過失。而肇事
    當時路段平直良好、柏油路面、無缺陷、無障礙物，天候晴、夜間有照明、視距
    良好，亦有道路交通事故調查報告表所載之紀錄可憑，客觀上被告甲○○並無不
    能注意之情形。其竟疏未注意，於飲酒後吐氣所含酒精成分高達一點零一毫克酒
    醉時（此有被告吐氣所含酒精成分測試報告一紙附於八十八年偵字第一六二六０
    號第十四頁道路交通事故調查報告表背面足憑），仍駕駛上開汽車，復因搶先左
    轉，占用來車道，致肇事致使告訴人乙○○受有如事實欄所載之傷害，被告甲○
    ○過失情節，至為明顯。本件經送請高雄市政府車輛行車事故鑑定委員會鑑定暨
    高雄市車輛行車事故覆議鑑定委員會覆議結果，亦認定被告甲○○無照、酒精濃
    度過量及搶先左轉，為肇事原因，此有高雄市政府車輛行車事故鑑定委員會八十
    八年三月四日八八高市車鑑字第二八九一號函斤附該委員會第0000000號
    鑑定意見書及高雄市車輛行車事故覆議鑑定委員會八十八年五月五日八八高市覆
    字第三一四號函在卷可參（八十八年偵字第一六二六０號第七至十頁）。是告訴
    人乙○○之傷害結果之發生，與被告甲○○之過失行為間，有相當因果關係。本
    案罪證明確，被告甲○○過失傷害犯行，洵堪認定。
三、核被告甲○○所為，係犯刑法第二百八十四條第一項前段之普通過失傷害罪。被
    告甲○○無駕駛執照，且酒醉駕車肇事致人受傷，依法應負刑事責任，爰依道路
    交通管理處罰條例第八十六條第一項規定，加重其刑。雖刑法於八十八年四月二
    十一日經修正公布，增訂第一百八十五條之三規定：「服用酒類，不能安全駕駛
    動力交通工具而駕駛者，處一年以下有期徒刑、拘役或三萬元以下罰金」，並已
    於同月二十三日生效。惟按刑法第一條之規定：「行為之處罰，以行為時之法律
    有明文規定者為限。」本件被告甲○○於民國八十八年一月一日肇事時，刑法尚
    未修正公布，並無處罰駕駛人上述「服用酒類，不能安全駕駛動力交通工具而駕
    駛」行為之規定，則被告甲○○所為，自不應適用新增定之刑法第一百八十五條
    之三之規定論處，併此說明。
四、原審認被告甲○○罪證明確，予以論罪科刑，固非無見，惟被告甲○○於本院審
    理中，就本件車禍所造成之傷害，業與被害人乙○○之父張金松達成民事和解，
    賠償新台幣二十萬元，原審未及審酌，容有未洽。檢察官上訴意旨指摘原審量刑
    過輕，雖無理由，惟原判決既有可議，自應由本院將原判決撤銷改判。審酌被告
    甲○○酒醉無照駕駛汽車，復違規搶先左轉，罔顧他人生命、身體、財產之安全
    ，過失程度重大，本應從重量刑，惟被告犯後坦承犯行，於本院審理中，就本件
    車禍所造成之傷害，業與被害人乙○○之父張金松達成民事和解，賠償新台幣二
    十萬元（現金十萬元，其餘簽發本票自八十九年八月十日起，每月支付一萬元）
    ，有和解書一紙在卷可憑，爰量處如主文所示之刑，並諭知易科罰金之折算標準
    。又被告甲○○雖已於本院審理中與被害人乙○○之父張金松達成民事和解，賠
  償損害，惟被告甲○○曾於民國七十六年間，因過失致死案件，經臺灣高等法院
    判處有期徒刑八月，緩刑四年確定，此有本院被告全國前案紀錄表在卷可稽，顯
    見被告甲○○仍然駕車輕忽，罔顧交通安全，難認無再犯之虞或以暫不執行刑為
    適當，自不宜再宣告緩刑，併予敘明。
據上論結，應依刑事訴訟法第三百六十九條第一項前段、第三百六十四條、第二百九
十九條第一項前段、道路交通管理處罰條例第八十六條第一項、刑法第二百八十四條
第一項前段、罰金罰鍰提高標準條例第一條前段、第二條，判決如主文。
本案經檢察官陳國全到庭執行職務。
中    華    民    國     八十九     年       七       月     四   日
                              臺灣高等法院高雄分院刑事第三庭
                                  審判長法官  莊秋桃
                                        法官  魏式璧
                                        法官  陳中和
右正本證明與原本無異。
不得上訴。
                                      書記官  劉博文
中    華    民    國     八十九     年       七       月    六    日
附錄：本判決論罪科刑法條：
刑法二百八十四條第一項前段：
因過失傷害人者，處六月以下有期徒刑、拘役或五百元以下罰金。
                                                                 Ｊ


司法院資訊處製作；財團法人民間司法改革基金會備份。
